【裁判字號】    97,交易,28
【裁判日期】    980210
【裁判案由】    過失致死等
【裁判全文】
臺灣臺南地方法院刑事判決              97年度交易字第28號
公  訴  人  臺灣臺南地方法院檢察署檢察官
被      告  戊○○
輔  佐  人  丁○○
被      告  甲○○
上列被告因過失致死等案件，經檢察官提起公訴（97年度偵字第
4171號），本院依簡式審判程序判決如下：
    主  文
戊○○因過失致人於死，處有期徒刑捌月。
甲○○因過失致人於死，處有期徒刑柒月。
    事  實
一、戊○○於民國96年10月14日，騎乘車牌ZZZ-771號輕型機車
    搭載己○○，沿臺南市○○路○段由西往東行駛，於同日18
    時40分許，行至該臺南市○○路○段446號前，本應注意轉
    彎車應讓直行車先行，且依當時天候晴、夜間有照明、柏油
    路面乾燥無缺陷、無障礙物、視距良好，客觀上並無不能注
    意之情形，竟疏未注意貿然左轉，適甲○○騎乘車牌號碼78
    9-BZY號重型機車搭載未戴安全帽之蔡孟君，沿安中路四段
    由東往西方向行駛至上開路段，甲○○本應注意汽車行駛市
    區道路時，時速不得超過50公里，且駕駛人應注意車前狀況
    ，並隨時採取必要之安全措施，而依當時情形，亦無不能注
    意之情事，竟疏未注意及此，貿然以時速超過50公里之速度
    超速行駛，復未注意車前狀況，並採取必要之安全措施，兩
    車因閃避不及，戊○○所騎乘之上開機車右側車身遂與甲○○所騎乘之上開機車車頭部分發生碰撞，致蔡孟君受有頭部
    外傷併顱內出血、尿崩症併疑似中樞衰竭等傷害，經送醫不
    治死亡；甲○○受有外傷性腦出血、損傷後之蜘蛛網膜下出
    血開放性顱內出血、手挫傷、左鎖骨骨折等傷害；己○○受
    有骨盆閉鎖性鈍挫傷並右髖臼粉碎骨折及股骨頭次脫位等傷
    害；戊○○則受有右小腿多處撕裂傷及擦傷及尾椎挫傷等傷
    害。戊○○、甲○○於肇事後，犯罪未被有偵查權之公務員
    或機關發覺前，分別向據報到場處理之台南市警察局第三分
    局警員表明係肇事車輛之駕駛人而自首，並坦承犯行進而接
    受裁判。
二、案經戊○○、甲○○、己○○、蔡孟君之父即丙○○告訴及
    臺灣臺南地方法院檢察署檢察官據報相驗後自動檢舉偵查起
    訴。
    理  由
一、本件係經被告戊○○、甲○○於本院98年1月8日審理期日為
    有罪之陳述（見本院卷第73頁），而經本院裁定以簡式審判
    程序加以審理，依據刑事訴訟法第273條之2規定排除嚴格證
    據調查；並依同法第310條之2之準用第454條之規定製作略
    式判決書，先予敘明。
二、本件有下列事證足資佐憑：
  (一)被告戊○○、甲○○於本院98年1月8日審理時之自白。
  (二)告訴人己○○於警詢，及告訴人丙○○於警詢、偵查中之證
    述。
  (三)道路交通事故現場圖、道路交通事故現場勘驗圖、道路交通
    事故調查報告表(一)、(二)各1份及現場照片32張。
  (四)財團法人奇美醫院診斷證明書2份，及成功大學醫學院附設
    醫院診斷證明書、郭綜合醫院診斷證明書、高雄醫學大學附
    設中和紀念醫院診斷證明書各1份。
  (五)臺灣高雄地方法院檢察署勘驗筆錄、相驗屍體證明書、法醫
    驗斷書各1份及相驗照片25張。
  (六)台灣省台南區車輛行車事故鑑定委員會97年1月10日南鑑字
    第0975900087號函附之鑑定意見書及台灣省車輛行車事故覆
    議鑑定委員會97年3月4日覆議字第0976200790號函各1份。
  (七)台南市警察局第三分局道路交通事故肇事人自首情形紀錄表
    2份。
三、起訴書雖未記載被害人蔡孟君有未戴安全帽之情，而道路交
    通事故調查報告表(二)保護裝備欄記載蔡孟君有戴安全帽之
    舉（見警卷第38頁），然本件交通事故發生時搭載蔡孟君之
    被告甲○○業已於本院審理時陳稱：「被告戊○○一再提到
    我車速很快，但是蔡孟君之所以會有外傷痕跡，係因在車禍
    發生前，蔡孟君告知我她頭癢，我停車讓她抓癢，蔡孟君將
    安全帽取下，我將車停在路邊，而後蔡孟君告知我繼續行駛
    ，所以我在蔡孟君未戴安全帽之情況下起步，車速應沒有超
    速很多，沒想到就出車禍。」等語（見本院卷第78頁），參
    以蔡孟君因本件交通事故受有頭部外傷併顱內出血、尿崩症
    併疑似中樞衰竭等傷害，有財團法人奇美醫院96年10月16日
    診斷證明書1份附卷可參（見警卷第13頁），且相驗時發現
    蔡孟君之頂骨後部有頭皮血腫4×4公分，並有縫合傷口長約
    4公分，有臺灣高雄地方法院檢察署法醫驗斷書1份在卷可稽
    （見臺灣高雄地方法院檢察署96年度相字第1798號卷宗第69
    頁、第76頁），足見蔡孟君於本件交通事故發生時，頭部有
    受到撞擊，若蔡孟君於本件交通事故發生前有戴安全帽，應
    不致於發生上開傷害之情。因此，本院認定蔡孟君於本件交
    通事故發生時，有未戴安全帽之情。又被告甲○○因本件交
    通事故除受有財團法人奇美醫院96年10月14日診斷證明書記
    載之傷害外（見警卷第10頁），尚受有高雄醫學大學附設中
    和紀念醫院97年1月25日診斷證明書記載之傷害（見警卷第
    11頁），而公訴檢察官已於本院98年1月8日審理時，將上開
    高雄醫學大學附設中和紀念醫院診斷證明書列入證據方法，
    且被告戊○○對之並無意見（見本院卷第76頁），因此，爰
    將本件交通事故發生之經過補充更正如事實欄所述，附此敘
    明。
四、查被告戊○○於上開時、地，騎乘機車搭載己○○，不慎與
    被告甲○○所騎乘附載蔡孟君之機車發生碰撞，並造成被害
    人蔡孟君死亡、被告二人及告訴人己○○受有事實欄所記載
    傷害之結果，核被告二人所為均係犯刑法第276條第1項之過
    失致死罪、同法第284條第1項之過失傷害罪【其中被告戊○○之過失行為係致被告甲○○受傷而遭提出告訴（見警卷第
    5頁）；被告甲○○之過失行為，係致被告戊○○及告訴人
    己○○受傷而遭提出告訴（見臺灣臺南地方法院檢察署96年
    度相字第1568號卷宗第9頁、警卷第6頁背面）】）。被告二
    人以一過失行為同時觸犯上開二罪名，依刑法第55條之規定
    ，應從一重刑法第276條第1項之過失致死罪處斷。又被告二
    人於肇事後，犯罪未被有偵查權之公務員或機關發覺前，即
    向據報到場處理之台南市警察局第三分局警員表明其等係肇
    事車輛之駕駛人而自首，並坦承犯行進而接受裁判，有台南
    市警察局第三分局道路交通事故肇事人自首情形紀錄表2份
    附卷可參（見警卷第18頁、第19頁），爰依刑法第62條前段
    自首之規定，減輕其刑。
五、本院審酌被告戊○○竟疏於注意轉彎車應讓直行車先行而肇
    事，此疏失之駕駛行為，係本件交通事故發生之肇事主因，
    此過失程度經核非屬輕微，最後並造成被害人蔡孟君傷重死
    亡，使被害人蔡孟君家屬與之天人永隔，及被告甲○○受有
    如事實欄記載傷害之嚴重結果，所生損害甚大，及被告甲○○騎乘普通重型機車，以超過時速50公里之速度超速行駛，
    且未注意車前狀況，除造成蔡孟君傷重死亡，並造成被告戊○○、告訴人己○○受有如事實欄記載之傷害，為本件交通
    事故發生之肇事次因，過失程度亦非輕微，且被告二人迄今
    均尚未與被害人達成和解，惟念被告二人除本案外，並無其
    他犯罪行為遭判刑之紀錄，有台灣高等法院被告前案紀錄表
    2份附卷可參，素行尚佳，且犯罪後均已坦承犯行，犯後態
    度尚稱良好，且被害人蔡孟君為被告甲○○之女友等一切情
    狀，乃分別量處如主文所示之刑。
據上論斷，應依刑事訴訟法第273條之1第1項、第299條第1項前
段、第310條之2、第454條，刑法第276條第1項、第62條前段，
刑法施行法第1條之1，判決如主文。
本案經檢察官乙○○到庭執行職務。
中    華    民    國    98    年    2     月    10    日
                      交通法庭  法  官  陳淑勤
以上正本證明與原本無異。
如不服本判決應於收受本判決後10日內向本院提出上訴書狀，並
應敘述具體理由。如未敘述上訴理由者，應於上訴期間屆滿後20
日內向本院補提理由書狀（均須按他造當事人之人數附繕本）「
切勿逕送上級法院」。
                                書記官  謝國欽
中    華    民    國    98    年    2     月    11    日
附錄本案論罪科刑法條全文：
刑法第276條（過失致死罪）因過失致人於死者，處二年以下有
期徒刑、拘役或二千元以下罰金。
從事業務之人，因業務上之過失犯前項之罪者，處五年以下有期
徒刑或拘役，得併科三千元以下罰金。
附註事項：
告訴人或被害人對於判決如有不服，請具備理由逕向檢察官聲請
檢察官提起上訴，其上訴期間之計算，係以檢察官收受判決正本
日期為準。


司法院資訊處製作；財團法人民間司法改革基金會備份。
